臺灣新竹地方法院刑事判決　　　　　　　93年度簡上字第73號
上　訴　人
即　被　告　甲○○○
上列上訴人因竊盜案件，不服本院新竹簡易庭於中華民國93年7
月5 日所為之93年度竹簡字第261 號第一審簡易判決（原聲請簡
易判決處刑案號：臺灣新竹地方法院檢察署93年度核退偵字第66
號），而提起上訴，本院管轄第二審之合議庭判決如左：
    主  文
原判決撤銷。
甲○○○竊盜，處拘役拾日，如易科罰金，以佰元折算壹日
。
    事  實
一、甲○○○平日以撿拾舊貨、從事資源回收維生。92年12月2
    日上午，丙○○鑑於其所居住位於新竹市○○路二一八巷十
    六弄三十八號之臺灣鐵路局員工宿舍，即將於當年年底返還
    ，遂與配偶前往台中沙鹿尋覓新居，已經打包完畢之物品則
    放置於上址屋內。詎李金何夫婦離開後，竟有不詳人士前往
    上址將房屋之鐵門、鋁門窗、電錶、鐵欄杆、冷氣等物悉數
    拆卸竊走。同日下午3 時許，甲○○○行經丙○○前述宿舍
    時，見該址房屋之鐵門、鋁門窗等均遭拆除，疑似無人居住
    ，然亦因鐵門遭到拆卸，從屋外已可見到屋內尚有打包好之
    物品與休旅車座椅，且房屋前院亦有盆栽，前院車庫另有日
    產汽車之輪胎鋁合金鋼圈等物，客廳亦擺放著沙發，該址應
    係有人居住之住宅，且其內物品為他人所有尚非廢棄物，惟
    甲○○○意圖為自己不法之所有，仍基於即使其內物品為他
    人之物竊取亦不違背其本意之不確定故意，先無故侵入上址
    丙○○之住宅（侵入住宅部分，未據告訴），再於屋內徒手
    竊取噴漆2 瓶、酒精1 瓶，於房屋前院車庫徒手竊取日產汽
    車輪胎鋁合金鋼圈4 個（分別為丙○○及其女、其子丁○○
    所有），當場並遇到亦在該處行竊休旅車座椅之己○○，而
    上開物品竊取得手後甲○○○將之置放在新竹市○○街88號
    之居所內。嗣傍晚丙○○夫婦返家發現遭竊甚為嚴重，其女
    戊○○知悉後旋於翌日（即92年12月3 日）中午前往娘家查
    看，適見再度至該址竊取藥壺、塑膠管、電線之己○○，遂
    出聲質問並報警，經己○○形容前一日遇到亦在該處竊取物
    品之甲○○○之外貌後，戊○○繼續等待，不久恰巧甲○○○又行經該處，戊○○立即報警而查獲，並在甲○○○前述
二、案經新竹市警察局第三分局報請臺灣新竹地方法院檢察署檢
    察官偵查聲請以簡易判決處刑。
    理  由
一、訊據被告甲○○○固坦承於上開時間在證人丙○○前述住宅
    門口徒手拿取噴漆2 瓶、酒精1 瓶，且92年12月3 日經警查
    獲時在其花園街居所起出上開噴漆、酒精等物以及汽車輪胎
    鋁合金鋼圈4 個，惟否認有何竊盜故意，辯稱：那地方寫著
    「拆」，門開開的，其以為噴漆、酒精都是別人不要的，因
    為還可以用才撿回去云云，對於汽車輪胎鋁合金鋼圈部分，
    被告先於警詢時辯稱是91年年底其搬進花園街居所時房子本
    來就有的，於第一審訊問時則改口因為居所房屋需要擋風，
    其才把鋼圈拿回家等語。經查：
（一）本件被告為警查獲以及在其花園街居所扣得噴漆2 瓶、酒
      精1 瓶、汽車輪胎鋁合金鋼圈4 個之過程確如事實欄所載
      ，已據被告供明在卷，並經證人戊○○、己○○、警員李
      東龍證述甚詳（均見本院94年3 月29日、30日審判筆錄）
      ，且互核相符，復有查扣現場照片四幀存卷可參，堪信屬
      實。
（二）在被告花園街居所扣得之噴漆2 瓶、酒精1 瓶與汽車輪胎
      鋁合金鋼圈4 個，分別為證人丙○○及其女、其子丁○○
      所有之物，遭竊前噴漆、酒精放置於證人丙○○上開宿舍
      之屋內，汽車輪胎鋁合金鋼圈則放在房屋前院之車庫，亦
      經證人丙○○、丁○○結證在卷，且證人丁○○對於如何
      認定為其所有之汽車輪胎鋼圈亦說明綦詳，二位證人並均
      書立收據領回上開物品，有贓證物品認領保管收據二紙在
      卷可稽。而卷附裕隆日產汽車股份有限公司94年1 月11日
      函固表示該公司目前之輪胎供應商未供應與本件查扣之鋼
      圈相同C 開頭編號之鋼圈，然證人丁○○之日產汽車係西
      元1996年份，距離日產汽車股份有限公司上開函覆日期已
      八、九年之久，而八、九年內輪胎供應商所供應之輪胎種
      類繁多，日產汽車股份有限公司於此段期間內更換輪胎供
      應商亦有可能，是尚不能憑此即推翻證人丁○○之證詞之
      可信度。被告雖辯稱查扣之汽車輪胎鋁合金鋼圈乃91年年
      底搬進花園街居所時本來已經存在之物，並舉證人即出借
      花園街居所之屋主庚○○○於本院之證詞作為佐證。然證
      人庚○○○於距離案發較為接近之93年1 月12日警詢時業
      已證稱：其因可憐被告無處可住，方出借新竹市○○街88
      號予被告，出借時該屋空空的，沒有任何東西，也沒有鋁
      合金鋼圈等語（見93年度核退偵字第66號卷第8 頁反面）
      。而證人庚○○○於本院審理時雖改稱交付花園街房屋給
      被告時，屋內有很多輪胎鋼圈，但是否包括本件查扣之4
      個輪胎鋼圈則不確定（見本院94年3 月30日審判筆錄）。
      衡諸常情，人類之記憶無不隨著時間之經過而逐漸模糊、
      淡忘，況且證人庚○○○乃現年73歲之老人，記憶力較一
      般年青人更為不佳，而出借之房屋內有無輪胎鋼圈，又非
      印象特殊之事，是證人庚○○○在距離案發僅1 個多月時
      之陳述，顯比案發後1 年3 個多月時之證詞更為可採；另
      參以證人庚○○○自承其與被告之母親友情甚篤，其自小
      看被告長大，至本院開庭作證亦是由被告帶路一同過來等
      語（見同上審判筆錄），則證人庚○○○於本院作證時因
      考量多年情誼，因而作有利於被告之迴護證詞，可能性尚
      不容排除；退步言之，證人庚○○○亦無法確定查扣之4
      個汽車輪胎鋁合金鋼圈是否為其所留給被告，且若出借房
      屋時果真留下為數甚多之輪胎鋼圈，依被告所言，花園街
      鋼圈作如是處理，又為何被告於第一審訊問時卻稱：因為
      房屋爛爛的，才將鋼圈拿回家擋風；綜上，被告所辯鋼圈
      係證人庚○○○所留本來即存在屋內一節，實無法採信，
      堪認於被告居所查扣之鋼圈確屬證人丁○○所有。
（三）承上所述，並參以被告坦承於92年12月2 日下午3 時許，
      在證人丙○○上址拿取噴漆、酒精，以及證人己○○證稱
      當時其竊取休旅車座椅時看到被告亦在該處，被告表示「
      你要就拿走」，其他人則將盆栽內之植物拔起等情，堪信
      查扣之噴漆、酒精、汽車輪胎鋁合金鋼圈等物，均係被告
      侵入證人丙○○之住宅後，於屋內、前院車庫等處所擅取
      。被告雖辯稱上址寫著「拆」，門開開的，其以為噴漆等
      物是別人不要的，才在門口撿回去云云，且依卷附現場照
      片所示，上址房屋疑似無人居住。惟查，證人丙○○、警
      員李東龍均證稱上址並未寫「拆」，且92年12月2 日遭竊
      之前房屋完整、證人丙○○確實居住其內，當天打包完畢
      之物品均放置於屋內，屋外並無他物，警員李東隆更證稱
      其接獲報案後抵達現場，該屋之鐵門、鋁門窗等雖於被告
      抵達前遭不詳人士拆除竊走，但客廳仍擺放著沙發，房屋
      前院亦有盆栽、車庫等語（均見94年3 月29日審判筆錄）
      ，又參以鐵門遭到拆卸後，從屋外自可觀看到屋內之情況
      ，客廳既然擺放著沙發及打包完畢之物品，前院放置盆栽
      ，足見該屋尚有人使用中而未搬離，其內物品並非廢棄物
      ，而係他人所有之物。然亦如前述，被告行經上址前，該
      處雖已遭不詳人士竊走門、窗，外觀疑似無人居住，惟被
      告對於其內物品是否為他人所有且持續管領中，並無確信
      ，是其竊盜行為堪認係基於即使其內物品為他人之物竊取
      亦不違背其本意之不確定故意所為無訛。
（四）綜上各情，本件事證明確，被告所辯均無足採信，被告竊
      盜犯行堪以認定，應予依法論科。
二、核被告甲○○○所為，係犯刑法第320 條第1 項之竊盜罪。
    原審予以論科，固非無見，然噴漆、酒精係置於證人丙○○
    上開宿舍屋內遭到竊取，並非放在宿舍前院，原審此部分之
    認定容有未洽，且噴漆、酒精等物價值甚為低廉，汽車輪胎
    鋁合金鋼圈則係
    中古物，價值不能與新品同視，又被告行竊之前該處已經遭
    不詳人士竊走門、窗，被告侵入其內為本件竊盜行為，犯罪
    手段尚稱平和，另被告於73年間雖有毀損犯行、89年間因竊
    盜罪經本院判處有期徒刑三月、緩刑二年，但73年之犯罪行
    為距本件案發時將近20年，89年所犯之罪則因緩刑期滿，視
    為未宣告刑，有臺灣高等法院被告全國前案紀錄表一份附卷
    可查，二者均尚不足以認為被告之素行惡劣，參以被告僅國
    中肄業，智識程度不高，配偶過世，唯一之兒子另住他處，
    被告平日以撿拾舊貨、從事資源回收維生，業據證人乙○○○○、庚○○○證述甚明，堪信被告之生活狀況甚為艱辛，
    其雖否認犯行，態度難謂良好，但原審量處有期徒刑六月，
    量刑尚屬過重，原判決既有上開可議之處，自應由本院予以
    撤銷改判。爰審酌前述被告之素行、犯罪手段、所生之危害
    、智識程度、犯後態度等一切情狀，量處如主文所示之刑，
    並諭知易科罰金之折算標準。
三、據上論斷，應依刑事訴訟法第455 條之1 第1 項、第3 項、
    第369 條第1 項前段、第364 條、第299 條第1 項前段，刑
    法第320 條第1 項、第41條第1 項，罰金罰鍰提高標準條例
    第1 條、第2 條，判決如主文。
本案經檢察官林忠義到庭執行職務。
中　　華　　民　　國　　94　　年　　4 　　月　　14　　日
                  刑事第五庭    審判長法  官  陳健順
                                      法  官  楊惠芬
                                      法  官  李珮瑜
上正本證明與原本無異。
不得上訴。
中　　華　　民　　國　　94　　年　　4 　　月　　14　　日
                                      書記官  龔紀亞
